臺灣高等法院民事裁定　　　　　　　　　100年度抗字第352號
抗　告　人　交通部民用航空局
法定代理人　尹承蓬
代　理　人　邱雅文律師
相　對　人　中華航空股份有限公司
法定代理人　張家祝
抗告人因與相對人間停止執行事件，對於中華民國100 年1 月31
日臺灣臺北地方法院100 年度聲字第61號所為裁定提起抗告，本
院裁定如下：
    主      文
抗告駁回。
抗告訴訟費用由抗告人負擔。
    理      由
一、原裁定以：相對人聲請就仲裁判斷為准予強制執行裁定，經
    抗告人抗告後，經原法院99年抗字第224 號裁定駁回其抗告
    ，即無先行命停止原裁定執行之必要。抗告人聲請於抗告事
    件抗告裁定前，准許停止原裁定之執行，與民事訴訟法第49
    1 條第2 項規定不合，不能准許。乃裁定駁回抗告人停止執
    行之聲請。
二、抗告意旨略以：(一)抗告人與相對人間請求返還溢付租金事件
    ，經中華民國仲裁協會99年4 月16日作成97年仲聲仁字第02
    6 號仲裁判斷，經相對人聲請原法院以99年度仲執字第3 號
    裁定准予強制執行。然系爭仲裁判斷顯有撤銷之事由，抗告
    人已提起撤銷仲裁判斷之訴，於原法院繫屬中。相對人聲請
    強制執行之本金高達1,529,916,900 元，對象為政府機關，
    如再衡量系爭仲裁判斷中聲證74各項計算因子，本件強制執
    行關係20億餘元納稅義務人繳納之公帑，倘本件抗告尚未確
    定前任由相對人為強制執行，實有影響國家財政運作及損害
    納稅人之權益。(二)抗告人係於99年10月18日同時對原法院99
    年度仲執字第3 號裁定提起抗告及聲請停止執行，原裁定駁
    回抗告人聲請停止執行，適用法律顯有重大違誤。(三)系爭仲
    裁判斷有仲裁法第38條第1 款、第2 款及第3 款事由，法院
    應就抗告理由為實體審查，不受系爭仲裁判斷之拘束；亦即
    兩造間事實上並無仲裁協議，若認兩造間有仲裁協議，惟系
    爭仲裁判斷就完全相同爭議而已發生判決既判力之部分再予
    仲裁判斷，逾越仲裁協議範圍之情形，且系爭仲裁判斷就實
    體部分爭點「系爭飛機之期初殘值應以何一折現率計算」未
    附理由，而不應准許強制執行，另系爭仲裁判斷命抗告人給
    付金額中關於未攤還本金所計利息溢付部分605,465,053 元
    係命抗告人為法律所不許之行為，亦不應准許強制執行等語
    。
三、按抗告，除別有規定外，無停止執行之效力。原法院或審判
    長或抗告法院得在抗告事件裁定前，停止原裁定之執行或為
    其他必要處分，民事訴訟法第491 條第1 項、第2 項定有明
    文。次按原法院或審判長或抗告法院得在抗告事件裁定前，
    停止原裁定之執行，民事訴訟法第491 條第2 項固定有明文
    ，然係以原裁定執行之結果將導致抗告人受不易回復之損害
    時，始應兼顧其利益，許法院或審判長斟酌情形而為停止原
    裁定執行之裁定（最高法院96年台抗字第504 號裁判意旨參
    照）。
  (一)查兩造間履約爭議仲裁事件，經中華民國仲裁協會99年4 月
    16日作成97年仲聲仁字第026 號仲裁判斷，抗告人應給付相
    對人1,529,916,900 元及自97年4 月9 日起至清償日止，按
    週年利率百分之五計算之利息。相對人持上開仲裁判斷聲請
    商務仲裁執行，經原法院以99年9 月30日99年度仲執字第3
    號裁定准予強制執行。
  (二)次查，抗告人於99年10月18日對原法院准予強制執行之裁定
    提起抗告，並聲請停止執行。揆諸首揭說明，抗告除別有規
    定外，無停止執行之效力，須於原裁定執行之結果將導致抗
    告人受不易回復之損害時，始應兼顧其利益，斟酌情形而為
    停止原裁定執行。惟查，相對人請求准予強制執行之內容為
    金錢給付，抗告人稱其為政府機關，執行金額將影響國家財
    政運作及納稅義務人繳納之公帑，損害全國納稅人之權益等
    語，不能認原裁定執行之結果將導致抗告人受不易回復之損
    害。抗告意旨另稱系爭仲裁判斷有仲裁法第38條第1 款仲裁
    判斷與仲裁協議標的之爭議無關，或逾越仲裁協議之範圍，
    及第2 款仲裁判斷書應附理由而未附，與第3 款命當事人為
    法律上所不許之行為而應駁回相對人執行裁定之聲請等語，
    亦不能據此認定原裁定執行之結果將導致抗告人受不易回復
    之損害。是以，抗告人聲請於抗告事件裁定確定前，停止原
    法院99年度仲執字第3 號裁定之執行，於法未合，不能准許
    。
  (三)綜上，原裁定駁回抗告人停止執行之聲請，理由雖有不同，
    結論仍應予維持。抗告意旨指摘原裁定不當，求予廢棄，為
    無理由，應予駁回。
四、據上論結，本件抗告為無理由，爰裁定如主文。
中    華    民    國   100    年    3     月    29    日
                    民事第二庭
                        審判長法  官  吳謙仁
                              法  官  蘇瑞華
                              法  官  李瓊蔭
正本係照原本作成。
本裁定除以適用法規顯有錯誤為理由外，不得再抗告。如提起再
抗告，應於收受後10日內委任律師為代理人向本院提出再抗告狀
。並繳納再抗告費新台幣１千元。
中    華    民    國   100    年    3     月    30    日
                              書記官  王才生